【裁判字號】    94,簡上,481
【裁判日期】    950126
【裁判案由】    侵占
【裁判全文】
臺灣桃園地方法院刑事判決             94年度簡上字第481號
上  訴  人
即  被  告  甲○○
上列被告因侵占案件，不服本院中華民國94年10月24日94年度桃
簡字第1076號第一審判決（聲請簡易判決處刑案號：94年度偵字
第38 26 號），提起上訴，本院管轄之第二審地方法院合議庭判
決如下：
    主  文
上訴駁回。
    事  實
一、甲○○於民國93年4 月間某日起至94年2 月16日止，任職址
    設桃園縣桃園市○○○路○ 段65號7 樓生活保全股份有限公
    司（下稱生活保全公司），擔任該公司派駐在桃園縣蘆竹鄉
    ○○○路71巷10號「優House 社區」之駐點幹部，負責經收
    該社區管理費，為從事業務之人，又依生活保全公司規定，
    駐點幹部於每日經收社區管理費逾新臺幣（下同）10,000元
    以上，應存入該社區管理委員會之聯邦商業銀行南崁分行帳
    號000000000000之帳戶內，詎甲○○竟意圖為自己不法之所
    有，基於業務侵占之概括犯意，自93年11月10日起至同年月
    18日止，在該社區管理中心，連續將自該社區住戶收取之管
    理費共計86,951元，以易持有為所有之意思，悉數予以侵占
    入己，未存入上開帳戶內。嗣經生活保全公司發覺有異而向
    甲○○催討未果，始知上情。
二、案經生活保全公司訴由臺灣桃園地方法院檢察署檢察官偵查
    後聲請以簡易判決處刑。
    理  由
一、訊據上訴人即被告甲○○於本院審理時供承上開犯罪事實，
    惟其於警詢中辯稱：因93年10月份收取之管理費69,764元，
    於同年10月間，在伊住處遭竊，伊遂將11月份收取之管理費
    ，補至10月份損失之金額，致伊無法再回補11月份之管理費
    ，而93年11月16日至18日收取之管理費17,187元伊有要返還
    但沒有人可以交接，不知道錢要交給誰云云，於本院準備程
    序中一度辯稱：是伊住處遭竊，公司叫伊把11月份收的款項
    去抵遭竊之款項云云。經查：
  (一)上開犯罪事實，業據證人即生活保全公司負責人乙○於檢察
    官訊問時證述明確，復有優House 管理費收款憑證42張、優
    House 社區管理委員會行政秘書甲○○應返還之社區管理費
    明細表1 紙、桃園郵局第30支局第2402號存證信函1 份、生
    活保全公司93年度4 月份幹部會議紀錄1 份、聯邦商業銀行
    南崁分行帳號000000000000帳戶綜合存款存摺內頁影本1 份
    在卷可稽，足認被告於本院審理之自白，應與事實相符，而
    堪採信。
  (二)至被告固以前詞置辯，惟查：
  1.被告出席之生活保全公司於93年4 月19日召開之93年度4 月
    份幹部會議中，生活保全公司負責人乙○即明確佈達：「在
    代收取社區管理費時，請各駐點幹部依公司規定辦理當日所
    收取管理費若到達10,000元以上時，便儘快存入銀行。」等
    語，有該會議紀錄附卷可憑，查被告既確有出席該會議，自
    堪認其知悉上開規定。
  2.被告所辯住處遭竊乙節查無相關事證可資佐證，而據卷附桃
    園成功路郵局第2293號存證信函（即被告郵寄給告訴人之存
    證信函）所載內容，被告係稱伊住處於93年10月21日遭竊，
    則本件被告侵占之款項乃自93 年11 月10日起至同年月18日
    止代收之社區管理費，則縱或被告所稱住處遭竊乙事為真，
    本即與本件被告侵占之上開款項無關；再者，被告所辯93年
    10月21日遭竊金額為69,764元（即其93年10月份所代收管理
    費），竟適與其於93年11月10日至同年月15日所代收之管理
    費金額完全相同（見卷附優House 社區管理委員會行政秘書
    甲○○應返還之社區管理費明細表），則其所辯已非無疑，
    況被告豈有於住處遭竊時，即能事先預見並安排以11月份收
    得管理費分毫不差悉數予以填補損失之理？是被告此部分所
    辯，顯非可採。
  3.至被告所辯93年11月16日至18日收取之管理費17,187元伊有
    要返還但不知道錢要交給誰云云，然上開費用既係代收性質
    ，且如前所述，生活保全公司既已要求駐點幹部收取後存入
    銀行帳戶內，被告未依此辦理，而於94年1 月28日警詢中方
    為此等辯詞，則其所辯，顯係卸責之詞，不足採信。
  (三)綜上，本件事證明確，被告犯行洵堪認定，應依法論科。
二、核被告甲○○所為，係犯刑法第336 條第2 項之業務侵占罪
    。被告先後多次犯行，時間緊接、犯罪構成要件相同，顯係
    基於概括犯意而為，為連續犯，應依刑法第56條規定，論以
    1 罪。原審認被告犯行明確，引用刑事訴訟法第449 條第1
    項、第454 條第2 項，刑法第56條、第336 條第2 項、第41
    條第1 項前段，罰金罰鍰提高標準條例第1 條前段、第2 條
    ，並審酌被告之犯罪情狀、造成之損害、犯後態度等一切情
    狀，量處有期徒刑6 月，並諭知易科罰金之折算標準，其認
    事用法均無違誤，應予維持（查依刑法第56條之規定，連續
    犯得加重其刑至2 分之1 ，然既非必須加重，則是否加重，
    係審判上自由裁量事項，最高法院著有30年上字第537 號判
    例意旨、72年度臺上字第3156號判決意旨可資參照，則原審
    審酌認不須加重其刑後，逕以簡易判決判處上開徒刑，並無
    違誤，一併敘明）。至被告上訴以欲賠償告訴人為由請求給
    予緩刑云云，惟是否給予緩刑，為審判上裁量事項，原審審
    酌後未予宣告緩刑，並無違法不當之處，況被告迄今仍未賠
    償告訴人，則其上訴，為無理由，應予駁回。
據上論斷，依刑事訴訟法第455 條之1 第1 項、第3 項、第368
條，判決如主文。
本案經檢察官嵇珮晶到庭執行職務。
中    華    民    國    95    年    1     月    26    日
                  刑事第二庭審判長法  官  徐培元
                                  法  官  潘進順
                                  法  官  鄭吉雄
以上正本證明與原本無異。
不得上訴。
                                  書記官  陳慧玲
中    華    民    國    95    年    1     月    26    日


司法院資訊處製作；財團法人民間司法改革基金會備份。
